臺灣彰化地方法院民事判決　　　　　　　 96年度訴字第906號
　　原　　　告　乙○○
　　　　　　　　　　　　　　巷.
　　被　　　告　丁○○
　　　　　　　　　　　　　　號.
上列當事人間請求清償借款事件，業經本院於民國九十六年十一
月廿二日言詞辯論終結，茲判決如下：
    主    文
被告應給付原告新台幣貳萬元及如附表所示之利息。
原告其餘之訴駁回。
訴訟費用由被告負擔新台幣貳佰伍拾捌元，餘由原告負擔。
本判決原告勝訴部分得假執行。
    事實及理由
一、按「訴狀送達後，原告不得將原訴變更或追加他訴。但有下
    列各款情形之一者，不在此限：一被告同意者。二請求之基
    礎事實同一者。三擴張或減縮應受判決事項之聲明者。…七
    不甚礙被告之防禦及訴訟之終結者。」、「被告於訴之變更
    或追加無異議，而為本案之言詞辯論者，視為同意變更或追
    加。」民事訴訟法第二百五十五條第一項第一、二、三、七
    款、第二項分別定有明文。本件，原告起訴，就遲延利息部
    分原主張依台灣銀行借款利率計算，於起訴狀送達被告後，
    在民國（下同）九十六年十月十八日本院言詞辯論時，利息
    部分更正為按年利率百分之五計算，復於同年十一月廿二日
    本院言詞辯論時追加按兩造所簽協議書請求給付，經核前者
    為應受判決事項之更正，後者則屬訴之追加，原告之請求之
    基礎事實同一（如下述），且被告均無異議，而為言詞辯論
    ，亦不甚礙被告之防禦及訴訟之終結，依前開法條規定，原
    告之更正聲明及追加訴訟標的，並無不合，應予准許。
二、原告主張：被告於民國（下同）九十三年四月至九十五年七
    月間，陸續向原告借款三十一次，金額共計新台幣（下同）
    七十六萬元，並約定按上開借款總額百分之三計算利息，總
    計上開借款及所孳生利息共為七十八萬二千八百元，兩造原
    本約定清償期限為九十五年八月，因原告遭被告恐嚇，而與
    被告於九十五年（起訴狀誤載為九十六年）八月七日共同簽
    立借款還款明細合約書，同意被告於九十五年（起訴狀誤載
    為九十六年）十二月一次清償完畢，並由原告將三十一張借
    款便條單交還被告，惟被告竟逾期未償還，經原告先後於九
    十五年十一月二十五日、九十六年一月二日、四月四日，寄
    發存證信函催討均無效，才於九十六年五月間向鈞院提起訴
    訟請求被告清償系爭借款（案號：鈞院九十六年度訴字第四
    七二號），嗣被告於九十六年七月十一日，邀同訴外人即彰
    化縣埔鹽鄉鄉民代表丙○○及埔鹽鄉太平村村長甲○○出面
    協商，被告表示其生活不好過，伊始同意以三十萬元和解，
    兩造於當日共同簽立協議書，並由丙○○、甲○○擔任見證
    人，依該協議書約定，被告應自九十六年七月起每月清償五
    千元，惟被告在原告撤回上開訴訟後，迄今仍未還款，原告
    爰依消費借貸之法律關係及兩造簽立之協議書，請求被告清
    償系爭款項等語，並聲明求為判決：被告應給付原告七十八
    萬二千元，及自九十六年一月一日起至清償日止，按年息百
    分之五計算之利息。
三、被告則以：被告並未向原告借貸系爭款項，亦未在原告所提
    出之借款還款明細合約書上簽名，原告提出之九十六年七月
    十一日協議書確係經其簽名，但伊是因法律常識不足才簽名
    ，陪同前往之見證人丙○○、甲○○則係見了原告提出借款
    還款明細合約書遭誤導，始於協議書簽名等語置辯。並聲明
    ：請求駁回原告之訴。
四、得心證之理由：
（一）原告主張被告向其借款未還，兩造先後於九十五年八月七
      日簽訂借款還款明細合約書、於九十六年七月十一日簽訂
      協議書，惟被告仍未依約清償等語，被告雖否認有向原告
      借款及簽署借款還款明細合約書，並以前揭情詞置辯。查
      ：1.原告提出之借款還款明細合約書，書據末端有兩造之
      簽名，被告雖否認係其親筆簽署，然比對被告於上述九十
      六年七月十一日協議書末端之簽名及其於九十六年十一月
      廿二日本院言詞辯論時當庭連續書寫其姓名十次之字跡，
      觀其筆劃特徵、運筆習慣均相符合，被告辯稱其未簽署借
      款還款明細合約書云云，要不足採。2.兩造於九十五年八
      月七日簽署借款還款明細合約書，其內容略以：被告願於
      九十五年十二月間，以互助會尾會會款一次還清借款七十
      六萬元及利息二萬二千八百元，有該合約書在卷可考；又
      兩造嗣於九十六年七月十一日，在訴外人甲○○、丙○○
      見證下，簽立協議書，其內容謂「丁○○在中華民國九十
      三年至九十五年間向朋友乙○○借款新台幣參拾萬元整，
      現經雙方協調同意於每月還伍仟元整，今後雙方不得再有
      法律追訴等情事，如任何一方有違本協議，願接受法律責
      任，因恐口無憑，特此（立）此據。」等語，見證人均係
      被告偕同前往等情，此為兩造一致是認，且有原告提出內
      容相符之協議書影本附卷可稽，參諸原告自認因被告邀同
      鄉民代表丙○○及村長甲○○出面協商，被告表示其生活
      不好過，伊始同意以三十萬元和解，並約定由被告分期每
      月清償五千元等語，是原告此部分主張信為真實。被告雖
      辯稱：伊係因法律常識不足才在協議書上簽名，見證人係
      遭誤導而簽名云云，然觀其協議書內容平實易懂，二名見
      證人依其民意代表、村長之身份，均屬為民喉舌、頗有社
      會歷練之人，又皆係應被告請託前往找原告協調，被告前
      開辯詞顯不足取。
（二）按「和解有使當事人所拋棄之權利消滅及使當事人取得和
      解契約所訂明權利之效力。」「和解不得以錯誤為理由撤
      銷之。但有左列事項之一者，不在此限：一和解所依據之
      文件，事後發見為偽造或變造，而和解當事人若知其為偽
      造或變造，即不為和解者。二和解事件，經法院確定判決
      ，而為當事人雙方或一方於和解當時所不知者。三當事人
      之一方，對於他方當事人之資格或對於重要之爭點有錯誤
      ，而為和解者。」。民法第七百三十七條、第七百三十八
      條著有明文。復按和解契約合法成立，兩造當事人即均應
　　　受該契約之拘束，縱使一造因而受不利益之結果，亦不得
      事後翻異，更就和解前之法律關係再行主張。此並有最高
      法院十九年上字第一九六四號判例可資參照。
    1.查，兩造既於九十六年七月十一日簽立上開內容之協議書
      ，原告同意其對被告之債務以三十萬元解決，並由被告按
      月清償五千元，已如上述，則原告再就和解前之消費借貸
      之法律關係重為主張，有違上開法條及判例，洵非可採，
      是其主張依消費借貸之法律關係請求被告給付原告七十八
      萬二千元，及自九十六年一月一日起至清償日止，按年息
      百分之五計算之利息，自無理由，應予駁回。
    2.其次，應審究者厥為原告依上述九十六年七月十一日協議
      書請求被告給付上開金額及法定遲延利息是否均應准許？
      查，兩造陳稱彼等於九十六年七月十一日簽立協議書，並
      未約定被告於每月幾日清償五千元等語（見九十六年十一
      月廿二日言詞辯論筆錄），茲兩造就被告按月清償五千元
      之日期既未特別約定，則應依有利於被告之解釋，以每月
      末日為被告支付分期款之日期，則迄至本件言詞辯論終結
      時止，已到期者為九十六年七月至同年十月份之分期款，
      按每月五千元計，共為二萬元，又被告既負按月支付分期
      款項之義務，前開各期款項復有遲延給付之情形，原告請
      求按法定利率支付遲延利息，揆諸民法第二百三十三條第
      一項、第二百零三條規定，自無不合；至未屆清償期者，
      原告要求被告提前一次清償，並支付法定遲延利息，與兩
      造分期清償之協議內容不合，自屬無據。從而，原告依兩
      造所立協議書，請求被告給付二萬元及如附表所示之法定
      遲延利息，固有理由，應予准許；其請求逾此範圍者，為
      無理由，應予駁回。
    3.又本判決命被告給付之金額未逾五十萬元，依民事訴訟法
      第三百八十九條第一項第五款規定，合由本院依職權宣告
      假執行，併此敘明。
五、負擔訴訟費用之依據：民事訴訟法第七十九條。
中　　華　　民　　國　　九十六  年  十一  月  三十    日
                        民事第一庭  法  官  簡燕子
附表：
├────────┬──────┬─────────────┐
│分期款月份      │分期款      │ 利息                     │
├────────┼──────┼─────────────┤
│96年7月份       │5,000       │自96年8月1日起至清償日止按│
│                │            │年息百分之5計算之利息。   │
├────────┼──────┼─────────────┤
│96年8月份       │5,000       │自96年9月1日起至清償日止按│
│                │            │年息百分之5計算之利息。                          │
├────────┼──────┼─────────────┤
│96年9月份       │5,000       │自96年10月1日起至清償日止 │
│                │            │按年息百分之5計算之利息。 │                     │
├────────┼──────┼─────────────┤
│96年10月份      │5,000       │自96年11月1日起至清償日止 │
│                │            │按年息百分之5計算之利息。                 │
└────────┴──────┴─────────────┘
以上正本係照原本作成。
如對本判決上訴，須於判決送達後廿日內向本院提出上訴狀。
中　　華　　民　　國　　九十六  年  十一  月  三十    日
                                  書記官  林嘉賢
